臺灣臺中地方法院刑事判決　　　　　　　96年度易字第3504號
公　訴　人　臺灣臺中地方法院檢察署檢察官
被　　　告　甲○○
上列被告因傷害等案件，經檢察官提起公訴（96年度偵字第9524號
），本院判決如下：
    主  文
甲○○被訴恐嚇部分均無罪。
被訴傷害部分公訴不受理。
    理  由
甲、無罪部分即恐嚇部分：
一、公訴意旨略以：被告甲○○與乙○○係朋友，甲○○因向乙○○借款而積欠五十餘萬元債務，乙○○為討回債務乃委託
    丁○○居間協調債務清償問題，甲○○於民國（下同）九十
    五年九月間某日與丁○○聯絡時，因對乙○○提出之償債計
    畫不滿，要丁○○轉告乙○○「知道乙○○家住哪裡」之言
    詞，並於九十五年十月間某日，甲○○與乙○○電話聯絡時
    ，對乙○○辱罵三字經，並以「哈！哈！哈！你等死吧！」
    之言語恐嚇乙○○，均使乙○○因而心生恐懼，致生危害於
    安全，因認被告甲○○分別涉有刑法第三百零五條之恐嚇罪
    嫌云云。
二、按犯罪事實應依證據認定之，無證據不得認定犯罪事實；不
    能證明被告犯罪者，應諭知無罪之判決；刑事訴訟法第一百
    五十四條第二項、第三百零一條第一項分別定有明文。又認
    定不利於被告之事實，須依積極證據，苟積極證據不足為不
    利於被告事實之認定時，即應為有利於被告之認定，更不必
    有何有利之證據。另告訴人之告訴，係以使被告受刑事訴追
    為目的，是其陳述是否與事實相符，仍應調查其他證據以資
    審認，最高法院三十年上字第八一六號判例及五十二年臺上
    字第一三○○號著有判例可按。再者，刑法第三百零五條之
    恐嚇罪，係指單純以將來加害生命、身體、自由、名譽、財
    產之事，恐嚇他人致生危害於安全者而言；則若未具體、明
    確地通知他人，將加害其生命、身體、自由、名譽、財產等
    事項，即不構成恐嚇危害安全罪。
三、公訴人認被告涉犯刑法第三百零五條恐嚇危害於安全罪嫌，
    無非係以告訴人乙○○於警、偵訊之指訴、証人丁○○於偵
    查中之証詞及偵查中經當庭勘驗告訴人提出之錄音光碟，與
    告訴人所提出之錄音譯文，除部分轉折語或無關案情之部分
    稍有出入，其餘大致相同，為其主要之論據。訊据被告甲○○固不否認有於不詳時間對丁○○說「知道乙○○家住哪裡
    」及與告訴人乙○○講電話中曾說「哈！哈！哈！你等死吧
    ！」等言語，惟堅決否認有恐嚇他人致生危害於安全之犯行
    ，辯稱：伊無恐嚇告訴人之意思，「哈哈哈，你等死吧」這
    是在揶揄嘲諷她（指告訴人），「知道乙○○家住哪裡」是
    因為她有跟我訂健康食品，我要寄給她。如伊有恐嚇告訴人
    致使其心生畏懼，告訴人應於去年十或十一月間提出告訴，
    何以告訴人未於去年即時告訴，且告訴人於九十五年十一月
    十九日還到伊公司來領健康食品，當時伊與告訴人還合作做
    生意，告訴人告伊恐嚇只是希望伊還錢等語。
四、經查：（一）被告固不否認於上揭時地對丁○○說「知道乙○○家住哪裡」之言語，姑不論被告辯稱：「知道乙○○家
    住哪裡」是因為告訴人有跟我訂健康食品，我要寄給她云云
    ，是否可取。惟依証人丁○○於本院審理中到庭証稱：「（
    檢察官問：之前你有轉達甲○○的什麼話給乙○○？）他有
    請我轉告乙○○說他知道他父母家的地址。」、「（檢察官
    問：你看到乙○○聽到你轉述的話的時候，反應如何？她的
    反應是她不懂為何甲○○會講那句話。）」、「檢察官問：
    當時她覺得害怕嗎？）沒有害怕，那時候是我們聊天的時候
    講的，並沒有很刻意去講，她沒有什麼反應。」、「（被告
    問：當你轉告給孫小姐的時候，他有沒有感到恐懼？）我的
    感覺是沒有」等語。另証人即告訴人乙○○於審理中亦証稱
    ：「（你與被告有何關係？）朋友，有債務關係，他欠我大
    約四十萬元。」、「（九十五年九月丁○○有轉告你什麼事
    情？）丁○○有說甲○○有請她轉達知道我家住在哪裡。」
    、「（當時有無心生恐懼？）答當時感到很氣憤。」、「（
    你當時有無證據？）沒有。」等語。是本件被告確有積欠告
    訴人乙○○債務，此為被告所不爭執，於告訴人委託丁○○
    居間協調債務清償問題時，被告竟出言「知道乙○○家住哪
    裡」之言語要丁○○轉告予告訴人，致引起告訴人之不快與
    氣憤，可以預見，惟被告既有積欠告訴人債務，理屈者在被
    告，且被告僅泛稱「知道乙○○家住哪裡」，並未具體、明
    確地通知告訴人，究竟其係欲加害生命、身體、自由、名譽
    或財產等事項於告訴人，因而告訴人証稱其並未因之有所畏
    懼等語，可認為實在。（二）另被告於九十五年十月間某日
    ，與乙○○電話聯絡時，除對乙○○辱罵三字經外，並口出
    「哈！哈！哈！你等死吧！」之言語，固有告訴人提出之錄
    音光碟、錄音譯文及檢察官偵查中勘驗筆錄可按。惟依上開
    錄音譯文內容全文觀之，不外係被告對告訴人之催討債務有
    所不滿，除口出惡言辱罵「三字經」之穢語外，並以情緒性
    說出「哈！哈！哈！你等死吧！」之言語，此有上開錄音譯
    文在卷可按。是被告辯稱：伊無恐嚇告訴人之意思，「哈哈
    哈，你等死吧」這是在揶揄嘲諷她（指告訴人），可以採信
    。且據証人即告訴人乙○○到庭証稱：「（提示偵卷第十六
    頁監聽譯文，有何意見？）譯文確實是我當時提供，但什麼
    時間我忘記了，我的手機沒有辦法輸入日期。」、「（你聽
    到九十五年十月在電話裡面聽到他講說你等死吧？）錄音裡
    面確實有這麼講。」、「（聽到的時候你有什麼感覺？）感
    到很氣憤。」、「（有無很害怕？）不會。」、「（為何不
    會感到害怕？）之前我就有憂鬱症，可能聽到那些話就是會
    氣憤。」等語。參以被告對告訴人口出「哈！哈！哈！你等
    死吧！」之言語，依告訴人於偵查中所云係在九十五年十月
    間所為，惟告訴人並未即時報警或提出告訴，且於九十六年
    二月二十一日就傷害一案向台中市警察局第二分局對被告提
    出傷害告訴時，始終未提及遭恐嚇一事，此有上開警詢筆錄
    在卷足憑。凡此，在在足以認定被告確因積欠告訴人債務引
    起糾紛，於電話對話中難免有情緒性或揶揄嘲諷之言語，惟
    告訴人並未因而有畏懼之情，可以認定。（三）惟按刑法第
    三百零五條之恐嚇罪，必須以加害生命、身體、自由、名譽
    、財產之事恐嚇他人，使人生畏怖心為目的，而通知將加惡
    害之旨於被害人者而言；所謂致生危害於安全，係指受惡害
    之通知者，因其恐嚇，生安全上之危險與實害而言，若被害
    人並未因之而生畏怖，即不足對其致生安全上之危險，尚難
    以該罪相繩，最高法院著有二十六年度渝非字第一五號判例
    意旨參照。本件被告雖先後曾口出惡言，對告訴人有「知道
    乙○○家住哪裡」及「哈！哈！哈！你等死吧！」之言語，
    惟告訴人乙○○並未因而心生恐懼，致生危害於安全，已如
    前述，核與刑法第三百零五條之恐嚇危害安全罪之構成要件
    不符。
五、綜上所述，本件被告雖有對告訴人為上開言語，然該言語或
    因未具體表示將為如何之惡害通知，或因不致告訴人因而心
    生畏懼，致生危害於安全，準此，尚難以恐嚇罪相繩；此外
    ，又查無其他積極證據足以證明被告有公訴人所指之恐嚇犯
    行，自應依法為被告無罪之諭知。
乙、公訴不受理部分即傷害部分：
一、公訴意旨另以：被告甲○○因積欠前開債務，乙○○於九十
    五年十一月十九日十九時許，前往臺中市北區○○○○街十
    一號甲○○公司門口，欲找甲○○之前妻述說甲○○所作所
    為，甲○○竟基於傷害之犯意，徒手毆打乙○○頭部，並拉
    扯乙○○手肘，致使乙○○因此受有頭部外傷、左肘擦傷、
    左側外傷性耳膜穿孔之傷害，因認被告另涉有刑法第二百七
    十七條第一項之傷害罪云云。
二、按告訴乃論之罪，告訴人於第一審辯論終結前得撤回其告訴
    ，又告訴經撤回者，應諭知不受理之判決，並得不經言詞辯
    論為之，刑事訴訟法第二百三十八條第一項、第三百零三條
    第三款、第三百零七條，分別定有明文。
三、查本件告訴人乙○○告訴被告甲○○案件，起訴書認係犯刑
    法第二百七十七條第一項之傷害罪，依同法第二百八十七條
    之規定，須告訴乃論。茲據告訴人乙○○當庭撤回其告訴，
    有審判筆錄可按，依照上開說明，本件爰不經言詞辯論，諭
    知不受理之判決。
丙、據上論斷，應依刑事訴訟法第三百零一條第一項、第三百零
    三條第三款、第三百零七條，判決如主文。
本案經檢察官丙○○到庭執行職務。
中　　華　　民　　國　　96　　年　　10　　月　　29　　日
                    刑事第二庭   法  官   許金樹
右正本證明與原本無異。
如不服本判決應於送達後十日內向本院提出上訴狀。
上訴書狀如未敘述理由，應於上訴期間屆滿後20日內補提理由書
狀於本院。（應敘述具體理由並附繕本）。
                                 書記官   王崑煜
中　　華　　民　　國　　96　　年　　10　　月　　29　　日
